【裁判字號】    98,訴,788
【裁判日期】    990716
【裁判案由】    違反藥事法
【裁判全文】
臺灣桃園地方法院刑事判決               98年度訴字第788號
公  訴  人  臺灣桃園地方法院檢察署檢察官
被      告  甲○○
選任辯護人  楊慧娟律師
上列被告因違反藥事法案件，經檢察官提起公訴（97年度偵字第
2477號、第17087號），本院判決如下：
    主  文
甲○○無罪。
    理  由
一、公訴意旨略以：緣丙○○（由本院改以簡易判決處刑，另行
    審結）於民國94年1月間設立址設桃園縣桃園市○○街81之1
    號2樓之台灣綠野產業股份有限公司（檢察官起訴書誤載為
    臺灣綠野產業有限公司，亦由本院改以簡易判決處刑，另行
    審結，下稱綠野公司）並擔任負責人，於96年5月至7月間向
    大陸地區新天絲生物技術有限公司輸入含有「Tadalafil」
    西藥成分之雄蠶氨基酸粉後，竟與址設臺南縣臺南市○○路
    40號之順傑生物科技有限公司（下稱順傑公司）實際負責人
    即被告甲○○共同基於製造偽藥之犯意聯絡，由順傑公司將
    該雄蠶氨基酸粉混合打錠，而址設桃園縣桃園市○○街81之
    1號2樓之巨訊生物國際有限公司實際負責人丁○○（亦由本
    院改以簡易判決處刑，另行審結）明知綠野公司所提供之藥
    錠為偽藥，仍於96年4月間與丙○○聯繫，以每錠新臺幣（
    下同）27.5元之價格販入1萬多錠，並在上址設計製作名為
    喜賜郎錠之包裝盒後，以每盒2粒裝售價3百元、每盒6粒裝
    售價9百元之不同盒裝寄送全國各地之藥局，繼而以每盒1千
    元及3千元之價格售與不特定多數人，因認被告共同涉犯藥
    事法第82條第1項之製造偽藥罪嫌云云。
二、檢察官起訴書所犯法條欄內雖謂被告尚另共同涉犯藥事法第
    82條第1項之輸入偽藥罪，惟觀檢察官起訴書犯罪事實欄內
    既未敘及被告有何輸入偽藥之行為，又與上揭起訴部分並無
    具有實質上或裁判上一罪關係，已非起訴效力所及之範圍，
    況經蒞庭之公訴檢察官當庭表示就此部分僅為罪名贅載而予
    更正刪除（見本院訴字卷第62頁背面、第70頁、第97頁背面
    ），則本院自不得審究被告有無另涉共同輸入偽藥之犯行，
    合先敘明。
三、按犯罪事實應依證據認定之，無證據不得認定犯罪事實；不
    能證明被告犯罪者，應諭知無罪之判決，刑事訴訟法第154
    條第2項、第301條第1項分別定有明文。故事實之認定，應
    憑證據，如不能發現相當證據，或證據不足以證明，自不能
    以推測或擬制之方法，以為裁判基礎（最高法院40年台上字
    第86號判例意旨參照）。再按刑事訴訟法第161條第1項規定
    ：檢察官就被告犯罪事實，應負舉證責任，並指出證明之方
    法。觀以前開條文立法理由：「為確實促使檢察官負舉證責
    任及防止濫行起訴‥‥檢察官對於被告之犯罪事實，自應負
    提出證據及說明之實質責任。」可知，公訴案件犯罪證據之
    蒐集及提起公訴後，對犯罪事實之舉證責任與指出證明之方
    法，均屬公訴人之職責，原則上法院僅於當事人之主張及舉
    證範圍內進行調查證據，其經法定程序調查證據之結果，認
    已足以證明犯罪事實時，始得為犯罪事實之認定。若其為訴
    訟上之證明，於通常一般人仍有合理之懷疑存在，尚未達於
    可確信其真實之程度者，在該合理懷疑尚未剔除前，自不能
    為有罪之認定。且法院不得以偵查機關關於某種犯罪之調查
    不易，即放棄上開原則之堅持，致有違背刑事訴訟無罪推定
    及嚴格證明之原則。是以，倘檢察官所提出之證據，不足為
    被告有罪之積極證明，或其指出證明之方法，無從說服法院
    以形成被告有罪之心證，基於無罪推定之原則，自應為被告
    無罪判決之諭知（最高法院92年台上字第128號判例、94年
    度台上字第2033號判決意旨參照）。
四、公訴意旨認被告涉有上述製造偽藥之犯行，無非係以下列證
    據為其主要論據：(一)順傑公司基本資料查詢內容：證明被告
    係順傑公司負責人之事實；(二)同案被告丙○○之陳述、食品
    委託製造合約書、進貨明細資料、應收帳款明細對帳單、製
    造會報單、轉帳傳票、扣案喜賜郎錠4包：證明丙○○委託
    欠缺製藥資格之順傑公司製造打錠喜賜郎錠之事實；(三)行政
    院衛生署藥物食品檢驗局97年1月7日藥檢南字第0960023664
    號檢驗報告書、臺南縣衛生局96年12月7日藥物檢驗現場記
    錄表：證明臺南縣政府衛生局所抽查之喜賜郎錠經檢驗得出
    含有「Tadalafil」西藥成分之事實。訊據被告固坦承身為
    順傑公司實際負責人，順傑公司係受綠野公司委託打錠製造
    喜賜郎錠等節，惟堅決否認有何違反藥事法之犯行，辯稱：
    對於前開產品中有添加「Tadalafil」西藥成分並不知情等
    語。經查：
  (一)按藥事法第82條第1項所定之製造偽藥或禁藥罪，必須以行
    為人明知係偽藥或禁藥而故意製造，始足成立（最高法院69
    年台上字第1675號判例意旨參照）。本案上開產品雖經檢驗
    檢出含有「Tadalafil」西藥成分，然被告是否明知上開產
    品含有「Tadalafil」西藥成分而仍故意製造，應依憑積極
    證據認定之。
  (二)順傑公司所打錠製造之上開產品，產品原料為雄蠶氨基酸粉
    ，係由綠野公司負責人丙○○向位在大陸地區浙江省湖州市
    之新天絲生物技術有限公司進口產品原料後交與順傑公司，
    順傑公司則依綠野公司之指示，只負責將產品原料混合豬睪
    丸素、蒜頭精後充填裝入膠囊之打錠程序，且經丙○○向順
    傑公司之接洽業務員乙○○表示產品原料僅係食品類之單純
    氨基酸粉，而屬於食品GMP廠之順傑公司並無檢驗產品原料
    有無藥品成分之資格或能力等情，業據同案被告丙○○於本
    院準備程序時陳述綦詳（見本院訴字卷第71頁及背面），復
    經證人乙○○於本院審理時證稱明確（見本院訴字卷第107-
    108頁），審諸同案被告丙○○、證人乙○○分別為綠野公
    司、順傑公司間約定打錠製造上開產品事宜之接洽人員，親
    身經歷綠野公司如何使順傑公司信賴產品原料無涉藥品成分
    之過程，核以同案被告丙○○、證人乙○○就順傑公司不知
    產品原料中有添加「Tadalafil」西藥成分一節均為一致之
    陳詞，已值採信，況順傑公司確係以綠野公司提供之產品原
    料混合豬睪丸素、蒜頭精後充填裝入膠囊再行打錠等情，又
    有食品委託製造合約書、進貨明細資料、應收帳款明細對帳
    單、製造會報單在卷可佐（見臺灣桃園地方法院檢察署97年
    度偵字第17087號卷第29-30、39-43頁），既然該名與綠野
    公司接洽打錠製造上開產品之順傑公司業務員乙○○尚且不
    知產品原料含有藥品成分，順傑公司基於信賴關係又未具備
    檢驗成分之資格或能力，自無從遽以順傑公司依綠野公司之
    指示而製造上開產品一事率爾推認被告明知產品原料含有「
    Tadalafil」西藥成分。
五、按刑事訴訟制度業已修正為以當事人進行主義為主、職權進
    行主義為輔，檢察官對於被告之犯罪事實本負有實質舉證之
    義務，且被告原無自證無罪之義務，其在訴訟上所為之辯解
    ，只須達於對於起訴事證提出合理質疑之程度為足，依刑事
    訴訟法第161條第1項之規定，檢察官自負實質舉證及說服之
    責任。綜上，本案檢察官所舉證據尚未足使本院產生被告明
    知所製造喜賜郎錠之產品原料中含有「Tadalafil」西藥成
    分之心證，自屬不能證明被告犯罪，縱被告所屬之順傑公司
    基於商業上之委託所製造前開產品中被檢驗出含有「
    Tadalafil」西藥成分，既不能證明被告明知綠野公司提供
    之原料中含有西藥成分，依法仍應為被告無罪之認定。此外
    ，復查無其他積極證據，足資證明被告有公訴人所指之本案
    被訴犯行，因認不能證明被告犯罪，應即為無罪之諭知。
據上論斷，應依刑事訴訟法第301條第1項，判決如主文。
本案經檢察官蔡奇曉到庭執行職務。
中    華    民    國    99    年    7     月    16    日
                  刑事第一庭  審判長法  官  曾家貽
                                    法  官  鄭吉雄
                                    法  官  俞力華
以上正本證明與原本無異。
如不服本判決應於收受判決後10日內向本院提出上訴書狀，並應
敘述具體理由。其未敘述上訴理由者，應於上訴期間屆滿後20日
內向本院補提理由書( 均須按他造當事人之人數附繕本) 「切勿
逕送上級法院」。
                                    書記官  資念婷
中    華    民    國    99    年    7     月    27    日

司法院資訊處製作；財團法人民間司法改革基金會備份。
